【裁判字號】    96,訴,909
【裁判日期】    970131
【裁判案由】    違反毒品危害防制條例
【裁判全文】
臺灣嘉義地方法院刑事判決               96年度訴字第909號
公  訴  人  臺灣嘉義地方法院檢察署檢察官
被      告  乙○○
指定辯護人  本院公設辯護人丙○○
上列被告因違反毒品危害防制條例案件，經檢察官提起公訴（96
年度偵字第4502號），本院判決如下：
    主  文
乙○○販賣第二級毒品未遂，處有期徒刑年捌月。扣案之第二
級毒品甲基安非他命貳包（驗餘總重壹點玖肆玖公克）除外包裝
袋貳個外，沒收銷燬之，外包裝袋貳個及手機壹支（不含ＳＩＭ
卡），沒收。
    事  實
一、乙○○於民國96年5月30日前某時，向真實姓名不詳綽號「
    阿文」之成年人，以每包新臺幣（下同）5,000元之代價，
    購入供己施用第二級毒品甲基安非他命2包，取1包中若干甲
    基安非他命施用（施用毒品部分另經本院以96年度嘉簡字第
    1328號判決判處有期徒刑6月確定），嗣甲○○於96年5月31
    日17時7分許，以其所有0000000000號行動電話撥打乙○○
    所使用之0000000000號行動電話，欲購買甲基安非他命，乙
    ○○遂起意基於販賣第二級毒品甲基安非他命以營利之犯意
    ，旋駕駛車牌號碼3W-7023號自小客車，持前開2包毒品（驗
    前總重1.950公克，驗餘總重1.949公克），前往嘉義市○○
    ○路166巷80之4號前，欲將毒品販賣予甲○○，於同日18時
    57 分許，經警據報在上址當場查獲而未遂，並扣得上開2包
    甲基安非他命及乙○○使用之前揭手機1支（含SIM卡）。
二、案經嘉義市警察局第二分局報告臺灣嘉義地方法院檢察署檢
    察官偵查起訴。
    理  由
壹、程序事項
一、按被告以外之人於審判外之言詞或書面陳述，除法律有規定
    者外，不得作為證據，刑事訴訟法第159條第1項定有明文，
    本件被告及指定辯護人爭執證人甲○○於警詢之陳述，為被
    告以外之人於審判外之陳述，並無證據能力，本院審酌證人
    已於本院審理時具結證述，與被告對質，其證詞與警詢陳述
    並無相異，依前揭說明，應認其於警詢之陳述無證據能力。
二、次按被告以外之人於審判外之陳述，雖不符前四條（即刑事
    訴訟法第159條之1至之4）之規定，而經當事人於審判程序
    同意作為證據，法院審酌該言詞陳述或書面陳述作成時之情
    況，認為適當者，亦得為證據。當事人、代理人或辯護人於
    法院調查證據時，知有第159條第1項不得為證據之情形，而
    未於言詞辯論終結前聲明異議者，視為有前項之同意，此觀
    刑事訴訟法第159條之5規定甚明。本判決所引用之相關具傳
    聞性質之證據資料等（詳如下述）證據能力，公訴檢察官、
    被告及指定辯護人均表示同意作為本案之證據，且迄於言詞
    辯論終結前亦未聲明異議。本院審酌前揭證據資料作成時之
    情況，核無違法取證或其他瑕疵，認以之作為證據為適當，
    自得作為證據。
三、被告之指定辯護人以證人甲○○係在警方之指示，誘導被告
    攜帶毒品前往交易而查獲被告，顯係陷害教唆，其因而取得
    認定被告有罪之證據，應無證據能力。然刑事偵查技術上所
    謂之「陷害教唆」，則指行為人原不具犯罪之故意，純因司
    法警察之設計教唆，始萌生犯意，進而實施犯罪構成要件之
    行為者而言；另所稱之「釣魚」者，係指對於原已犯罪或具
    有犯罪故意之人，以設計引誘之方式，使其暴露犯罪事證，
    而加以逮捕或偵辦者而言，後者純屬偵查犯罪技巧之範疇，
    並未違反憲法對於基本人權之保障，且於公共利益之維護有
    其必要性存在，故依此所蒐集之證據資料，原則上非無證據
    能力；而前者係以引誘或教唆犯罪之不正當手段，使原無犯
    罪故意之人因而萌生犯意而實施犯罪行為，再進而蒐集其犯
    罪之證據而予以逮捕偵辦，其手段顯然違反憲法對於基本人
    權之保障，並已逾越偵查犯罪之必要程度，對於公共利益之
    維護並無意義，其因此所取得之證據資料，應不具有證據能
    力（最高法院93年度臺上字第5894號判決意旨參照）。又行
    為人原本究竟有無犯意，雖為其內心思想，然仍得藉由外部
    情狀加以判斷，衡之本件證人於本院審理時證稱：因為被告
    一直打電話叫伊拿錢出來買毒品，才會到警察局檢舉被告販
    毒，打電話給被告要拿相機，告知順便幫忙拿東西，被告即
    知道要拿毒品等語（見本院卷第106頁），輔以被告於本院
    審理時供稱：被抓前2、3天證人打電話借2,000元，5月31日
    早上先打電話給證人詢問是否還錢，其應允，至當日下午均
    係證人打電話給伊，在電話中問到有沒有去拿甲基安非他命
    ，跟證人說要先跟藥頭拿，拿到後再順便過去，就先去跟藥
    頭拿甲基安非他命，即查獲份量較多那小包，過去不到3秒
    鐘，警察即出現等語（見本院卷第125頁），即縱使證人係
    在警方之指示下，撥打被告之行動電話，然對於通話內容係
    為拿毒品一節，證人與被告所述情節並無歧異，益徵若被告
    本無犯意，則證人必對於欲向被告購買毒品之交易細節，包
    括購買原因、數量、價格等情應有所交代，而有以利益誘之
    ，始有惹起其犯意之可能，非僅告知前詞，即被告迅攜帶毒
    品而赴約欲交付證人，顯非原不具犯罪故意，而因警察之設
    計教唆，始萌生販賣毒品犯意，是本案並無陷害教唆而取得
    認定被告犯罪證據之情形，要屬無疑。
貳、實體事項
一、訊據被告乙○○，固坦承有於96年5月31日18時57分許，應
    證人之約，駕駛前開自小客車，持2包甲基安非他命（驗餘
    總重1.949公克），前往嘉義市○○○路166巷80之4號前為
    警查獲乙節，然矢口否認有何販賣或意圖販賣而持有甲基安
    非他命犯行，辯稱：前揭2包毒品為供己施用，當日至上址
    係為向甲○○拿錢云云，惟查：
(一)本件警方於96年5月31日18時57分許，在嘉義市○○○路166
    巷80之4號前查獲被告，並在被告所駕駛車牌號碼3W-7023號
    自小客車內，起獲被告所有白色結晶體2包及被告所使用之
    手機1支，又前開扣案之白色結晶體2包，經送行政院衛生署
    管制藥品管理局鑑定，認此2包外觀白色或無色透明結晶或
    結晶性粉末，檢出含第二級毒品甲基安非他命成分（送驗數
    量2包1.950公克，驗餘數量1.949公克），此有該局96年8月
    22日管檢字第0960008393號鑑定書在卷可稽（見偵查卷第48
    頁），堪認被告確係持其所有之甲基安非他命毒品2包至上
    址而遭警查獲。
(二)有關被告取得扣案毒品2包時間及目的乙節，被告於警詢時
    供稱：毒品係向綽號「阿文」之成年人購買，每次都是其送
    至雲林縣北港鎮○○路4號住處，每次購買1,000元至2,000
    元等語（見警卷第4頁），雖被告於本院審理時辯稱：5月31
    日下午與證人通過電話後，先去跟藥頭拿甲基安非他命，即
    查獲份量較多那小包，係在嘉義市○○○路路口跟「阿文」
    拿毒品等語（見本院卷第125、126頁），然佐以證人000000
    0000號行動電話與被告所使用之0000000000號行動電話之通
    聯紀錄，顯示於96年5月31日，被告先於16時18分31秒、17
    時1分8秒、17時1分37秒撥打證人之行動電話後，隨後證人
    則於17時7分40秒、17時9分46秒、17時11分19秒、17時51分
    35秒、17時52分5秒、18時17分38秒、18時18分37秒、18時
    34分34秒、18時36分36秒、18時40分27秒、18時50分13秒、
    18時54分25秒均撥打被告之行動電話（見本院卷75-77頁）
    ，可徵被告若係於96年5月31日17時7分40秒接獲證人之電話
    ，始向「阿文」聯絡購買毒品，非但與查獲時間間隔甚為短
    暫，是否確在此段時間內即得以聯絡「阿文」而取得毒品，
    容有所疑，復依通聯紀錄所示，被告於96年5月31日接獲證
    人電話迄查獲時止，不僅與證人多次通聯，亦幾乎密集不斷
    有與其他人通話之紀錄，其發話或受話之基地台皆未在嘉義
    市○○○路附近，而均係在與吳鳳南路相距較遠之世賢路一
    段等處，此有卷附嘉義市街道圖可參（見本院卷第144頁）
    ，可見被告辯稱當日在嘉義市○○○路路口處取毒品云云，
    並無憑據。再佐之96年5月31日被告通話之基地台，均顯示
    被告係在嘉義縣、市無誤，惟於96年5月30日18時59分22秒
    ，被告發話之基地台在雲林縣北港鎮○○路8號7樓頂，堪認
    被告當時係在雲林縣，則與被告於警詢時所供述「阿文」拿
    毒品至其雲林縣北港鎮住處一節相符，又被告於本院審理時
    供陳：查獲2包毒品，其中份量較少之1小包即係伊用剩等語
    （見本院卷第120頁），並經本院提示證據供被告確認，復
    有查獲毒品照片在卷足憑（見警卷第24頁；本院卷第120頁
    ），更徵被告應非係於96年5月31日17時7分40秒接獲證人電
    話後，始向「阿文」購入毒品，而應係於之前即已購入取得
    毒品。況且被告本即有施用毒品習性，於本件查獲後，經警
    採集尿液送驗，結果呈甲基安非他命陽性反應，施用毒品犯
    行並經檢察官提起公訴，由本院於96年9月27日，以96年度
    嘉簡字第1328號判決判處有期徒刑6月確定，此有判決書、
    臺灣高等法院被告前案紀錄表在卷可稽（見本院卷第28-30
    頁），即本件查獲之毒品，數量並非龐大，衡情施用者為免
    毒癮發作時無毒品可供施用，購買超過1次施用之份量，並
    無違施用毒品者之購買毒品常情，被告於本院行準備程序時
    供述：毒品買來預備，本次購買2包均各係5,000元等語（見
    本院卷第16、120頁），應堪採信。是本件因被告堅詞否認
    係基於營利之意圖購入扣案之甲基安非他命，復查無任何相
    關證據足證被告起初購入甲基安非他命之際即有營利之意圖
    而涉有販賣毒品之犯行，自難遽認被告於購入甲基安非他命
    之初確係基於欲賣出營利之意圖，依罪疑有利於被告之法則
    ，認扣案甲基安非他命2包，應係被告於96年5月30日前某時
    ，以每包5,000元向「阿文」購入，係為供己施用，應無疑
    義。
(三)至於證人甲○○於本院審理時證述：被告綽號「阿弟」，因
    不想再施用毒品，至警局檢舉被告販毒，打電話跟被告說要
    拿回數位相機，順便拿東西，就是毒品等語（見本院卷第97
    、106頁），被告於本院審理時亦供稱：5月31日早上先打電
    話給證人詢問是否還錢，其應允，當日下午證人打電話給伊
    ，問到有沒有去拿甲基安非他命，跟其說要先跟藥頭拿，拿
    到後再順便過去，就先去跟藥頭拿甲基安非他命，即查獲份
    量較多那小包等語（見本院卷第125頁），衡情毒品為列管
    之違禁物，非公開市場得自由交易，又戕害國民身心健康甚
    深，連帶嚴重影響社會治安，國家對販賣、轉讓或運輸毒品
    犯行科以嚴峻重刑，警方亦加強查緝，被告係具相當社會智
    識之成年人，對此無從諉以不知，再佐之被告於本院審理時
    供稱：與證人於96年4、5月間認識等語（見本院卷第123 頁
    ），即與證人無相當之親屬關係，相識亦不過短暫2月之時
    間，亦無深切交誼，既以每小包5,000元代價購入毒品，其
    於接獲證人電話告知要拿毒品之後，若無任何利益可圖，豈
    有旋即甘冒遭警察查緝之高度風險，攜帶2包毒品，駕駛前
    揭自用小客車，前往與證人相約之處所而交付毒品之理？況
    且，被告對於當日接獲證人電話後為何旋即赴約等情，於警
    詢時係供陳：因證人於96年5月29日18時30分許，以電話向
    伊借2,000元，於同日19時許拿2,000元借之，隔日準備回家
    順便跟證人拿錢，即被警方查獲云云（見警卷第6頁），於
    本院行準備程序時則供稱：查獲當日係證人打電話通知伊前
    去拿錢云云，復於審理時，經與證人對質詰問後供述：被查
    獲前2、3天，證人打電話向伊借2,000元，交付2,000元予證
    人後，其將數位相機1台放置伊處，查獲當日早上打電話問
    證人要不要還錢等語（見本院卷第125頁），然證人於本院
    審理時卻證述：並未向被告借錢，當日告知要拿回數位相機
    等語（見本院卷第101、106頁），即證人是否確實向被告借
    2,000元，因被告對於借款時間所述前後不一，且輔以96年5
    月29日18時30分許之通聯，並無證人撥打被告電話之紀錄，
    此有前揭通聯紀錄在卷可參（見本院卷第69頁），又為證人
    所否認，再者亦無其他證據足供本院認定確有該等情事，復
    參酌證人確有施用毒品習性，除有麻醉藥品管理條例之前案
    紀錄外，並於96年2月1日查獲施用毒品而經裁定送觀察、勒
    戒及強制戒治在案，此有證人之臺灣高等法院被告前案紀錄
    表、本院依職權調閱證人之正修科技大學超微量研究科技中
    心檢驗報告、真實姓名對照表影印存卷可按（見本院卷第21
    -27、138-143頁），被告亦坦認知悉上情（見本院卷第126
    頁），更徵被告以前詞置辯，無非係為隱飾其應證人之約，
    攜帶毒品至上址欲販賣之情，所辯無非為卸責之詞，並無可
    採。再衡諸購買毒品者，因係屬違法重罪，交易之聯絡過程
    自不能過於公開清楚，對話時使用代號或術語，對於價格、
    數量等節，亦因買賣雙方之資力、關係深淺、需求、毒品來
    源、對價格之認知及承擔之風險等因素，而有所不同，亦非
    均先談妥議定價格始前往交易，當場因毒品之品質、數量等
    情再磋議，亦無悖常情，是本件證人雖證稱電話聯絡被告時
    未談及價格等語，然綜合前揭各節，仍堪認被告應係欲販賣
    甲基安非他命毒品予證人以牟利，而非不計利得，即被告一
    開始係以供自己施用之意圖而購買前述第二級毒品，嗣於購
    入後始另行萌生販賣營利之意圖至明。
(四)另本件證人甲○○雖係到警局檢舉被告販毒，並經警授意下
    聯絡被告出面販賣甲基安非他命，被告竟而攜帶甲基安非他
    命前往交易，其雖有賣出之意，但證人並無買入毒品之真意
    ，是雙方意思表示自無從為一致，被告之販賣行為，僅為未
    遂。
(五)綜上所述，被告所辯並未販賣甲基安非他命予證人甲○○云
    云，顯係脫罪之詞，不足為採，本件事證明確，被告犯行堪
    以認定，應予依法論科。
二、論罪科刑之理由
(一)查甲基安非他命係毒品危害防制條例第2條第2項第2款所規
    定之第二級毒品，又按販賣毒品罪，雖不以販入之後復行賣
    出為要件，祇要以販賣營利為目的，將毒品販入或賣出，有
    一於此，其犯罪即為完成。但在販入後連續賣出之場合，其
    第二次以後之賣出行為，倘係購買者為協助警察辦案佯稱購
    買，而將販賣者誘出以求人贓俱獲，因其無實際買受之真意
    ，且在警察監視之下伺機逮捕，事實上亦不能真正完成買賣
    ，則該次行為，僅能論以販賣未遂（最高法院90年度臺上字
    第7030號判決意旨參照），是被告起初販入毒品並無營利販
    賣之意圖，依首揭說明，自不該當販賣毒品既遂罪，然其販
    入後，另行起意而欲營利以販出，惟攜帶毒品前往證人約定
    地點，係在警方授意，證人並無購買毒品之真意，被告販賣
    行為係屬未遂，核被告所為，係犯毒品危害防制條例第4條
    第6項、第2項之販賣第二級毒品未遂罪，並審酌其情節，依
    刑法第25條第2項之規定，按既遂犯之刑度減輕其刑。至於
    公訴意旨認被告係涉犯毒品危害防制條例第4條第2項之罪（
    詳如下述），本院審理後則認被告應係犯同條第6項、第2項
    販賣未遂罪，因僅行為態樣有既、遂未遂之分，無庸引刑事
    訴訟法第300條而變更起訴法條。另本件起訴事實業據公訴
    檢察官當庭更正，認被告於96年4月底至同年5月30日止，以
    9,000元、6,000元、4,500元、3,000元、2,500元、2,000元
    、1,000元等代價，向被告購買甲基安非他命8次，與起訴意
    旨係基於一個販賣營利犯意，為接續犯、集合犯之單純一罪
    關係，即擴張原起訴犯罪事實，然本院審理認前揭擴張犯罪
    事實部分，有關證人係於何時、何地向被告購買多少數量之
    毒品等情，尚無從特定或可得特定，且所證述每次購買價格
    均屬不同，亦非恰好為8次，再輔以證人於警詢係證稱：最
    後一次購買係於96年5月21日等語（見警卷第12頁），亦與
    在本院證詞不合，另證述：與被告電話聯絡並非均為購買毒
    品，亦有要其還錢等語（見本院卷第107頁），則本院依職
    權調閱被告與證人自96年5月19日起之雙向通聯紀錄，亦無
    法作為證人前揭證詞之佐證，復查無其他證據足資證明證人
    所述確為屬實，則此部分僅剩證人之孤證，即依檢察官所提
    出之證據及其指出之證明方法，尚不足使本院形成被告確實
    有所述販賣毒品8次之確切心證，又販賣毒品罪於刑法修正
    前之數次犯行，認成立連續犯，而於刑法修正施行後，依刑
    法第56條修正理由之說明，謂「對繼續犯同一罪名之罪者，
    均適用連續犯之規定論處，不無鼓勵犯罪之嫌，亦使國家刑
    罰權之行使發生不合理之現象。」、「基於連續犯原為數罪
    之本質及刑罰公平原則之考量，爰刪除有關連續犯之規定」
    等語，即係將本應各自獨立評價之數罪，回歸本來就應賦予
    複數法律效果之原貌（最高法院96年度第9次刑庭會議決議
    意旨參照），是本件縱認證人所證述前揭8次向被告購買毒
    品屬實，則亦應與本次犯行無接續犯或集合犯之實質上一罪
    之關係，而應各自成罪，分論併罰，此部分既未經檢察官提
    起公訴（擴張犯罪事實僅為督促法院注意），本院就此部分
    無從審理，應由檢察官另行處理，併以說明。
(二)爰審酌被告正值青壯，犯罪之動機、目的僅為圖一己之私利
    ，欲販售具成癮性、濫用性之毒品以營利，傷害他人身心健
    康，助長社會不良風氣，且犯後未坦承犯行，兼衡其家庭狀
    況、智識程度、本件尚未實際獲利等一切情狀，量處如主文
    所示之刑，以示懲儆。
三、沒收部分
    扣案甲基安非他命2包（驗前總淨重1.950公克，驗餘總淨重
    1.949公克），係屬查獲之第二級毒品，除檢驗用罄外應依
    毒品危害防制條例第18條第1項前段規定，不問屬於犯人與
    否，沒收銷燬之；又盛裝上開毒品之包裝袋2個，具有防止
    毒品裸露、逸出及潮濕之功用，並便於攜帶販賣，且屬被告
    所有之物，業據其供述甚詳，應依毒品危害防制條例第19條
    第1項之規定，宣告沒收。至於行動電話SIM卡具有通訊使用
    之價值，在一定條件下具有可轉讓性，具有一定之財產價值
    ，雖得因私下出售或轉讓行為，而造成事實上所有權之移轉
    ，惟依電信公司一般定型化契約之約定，行動電話SIM卡之
    所有權，仍屬於電信公司本身所有，而非申租人所有（臺灣
    高等法院暨所屬法院90年11月22日法律座談會決議參照），
    是本件扣得被告所使用門號0000000000號手機1支，除SIM卡
    外，為供本件犯行所用之物，亦應依毒品危害防制條例第19
    條第1項之規定，宣告沒收，SIM卡1張依前揭說明，則不予
    宣告沒收。
據上論斷，應依刑事訴訟法第299條第1項前段，毒品危害防制條
例第4條第6項、第2項、第18條第1項前段、第19條第1項，刑法
第11條、第25條第2項，判決如主文。
本案經檢察官古富祺到庭執行職務。
中    華    民    國    97    年     1    月    31    日
                  刑事第二庭審判長法  官  沈福財
                                  法  官  陳正昇
                                  法  官  林青怡
上列正本證明與原本無異。
如不服本判決，應於判決送達後十日內向本院提出上訴狀，上訴
書狀依法應敘述具體理由，如未敘述具體理由者，應於上訴期間
屆滿後二十日內補提理由書於本院（均應附繕本）。告訴人或被
害人如對於本判決不服者，應具備理由請求檢察官上訴，其上訴
期間之計算係以檢察官收受判決正本之日期為準。
中    華    民    國    97    年     1    月    31    日
                                  書記官  李佳惠
附錄論罪科刑法條：
毒品危害防制條例第4條
製造、運輸、販賣第一級毒品者，處死刑或無期徒刑；處無期徒
刑者，得併科新臺幣 1 千萬元以下罰金。
製造、運輸、販賣第二級毒品者，處無期徒刑或 7 年以上有期徒
刑，得併科新臺幣 7 百萬元以下罰金。
製造、運輸、販賣第三級毒品者，處 5 年以上有期徒刑，得併科
新臺幣 5 百萬元以下罰金。
製造、運輸、販賣第四級毒品者，處 3 年以上 10 年以下有期徒
刑，得併科新臺幣 3 百萬元以下罰金。
製造、運輸、販賣專供製造或施用毒品之器具者，處 1 年以上 7
年以下有期徒刑，得併科新臺幣 1 百萬元以下罰金。
前五項之未遂犯罰之。


司法院資訊處製作；財團法人民間司法改革基金會備份。
